臺灣臺中地方法院刑事判決　　　　　　　84年度易字第1632號
公　訴　人　臺灣臺中地方法院檢察署檢察官
被　　　告　乙○○
上列被告因贓物案件，經檢察官提起公訴（83年度偵字第16511
號），本院判決如下：
    主  文
乙○○收受贓物，處拘役肆拾日，如易科罰金，以佰元折算壹
日。
    犯罪事實
一、乙○○於民國83年間，任職於台中市「東方之珠夜總會」，
    因工作關係結識鍾仕煥，明知鍾仕煥於83年9月27日上午9時
    許，在其位於台中市○區○○里○○○街52號3樓之5住處樓
    下交付之遠東百貨股份有限公司（下稱遠東百貨公司）發行
    面額共計新台幣（下同）10萬8千5百元之禮券，係來路不明
    之贓物（是華新卡本特殊鋼有限公司，下稱華新公司，於83
    年9月27日凌晨1時至3時許，在台南縣鹽水鎮溪洲寮3之10號
    ，遭不詳姓名年籍之人所竊取，涉嫌竊盜之鍾仕煥已由台灣
    板橋地方法院檢察署檢察官提起公訴，由台灣板橋地方法院
    以82年度訴字第1338號審理，現通緝中），竟仍收受之，並
    隨即於同日11時30分許，持上開禮券至遠東百貨公司購買珠
    寶等物。於同日13時許再至遠東百貨公司換貨時，為結帳人
    員察覺有異，始報警查獲。
二、案經台中市警察局第一分局報請台灣台中地方法院檢察署檢
    察官偵查起訴。
    理  由
一、訊據被告乙○○矢口否認有何收受贓物犯行，辯稱：「並不
    知道禮券是贓物，因鍾仕煥在我服務的東方之珠夜總會簽帳
    ，由我代為付款，所以才拿禮券來抵償。如果知道禮券是有
    問題的贓物，怎可能會再度前往遠東百貨公司換貨？」云云
    ，經查：
  (一)上開遠東百貨公司禮券係華新公司所有，於83年9月27日凌
    晨1時至3時許，在台南縣鹽水鎮溪洲寮3之10號，遭不詳姓
    名年籍人士所竊取等情，業據被害人華新公司人員黃耀弘於
    警詢時指述綦詳，並有遠東百貨公司禮券兌出明細表影本4
    紙及禮券證明書影本3紙在卷可稽，是上開禮券應係贓物無
    訛。
  (二)按刑法第349條第1項之收受贓物罪，固須行為人在收受之初
    ，即認識該物為贓物始能成立，然此所謂贓物之認識，並不
    以明知之直接故意為限，即令對之具有概括性贓物之認識或
    預見而不違背其本意者，亦成立該罪。上開禮券為華新公司
    於83年9月27日凌晨遭竊後，由鍾仕煥於同日上午9時許持交
    予被告，交付禮券同時告知被告該禮券是他發放中秋節的禮
    券剩下的，只有今天才可以用一節，業據被告於83年9月28
    日偵訊時供述明確，而持有禮券購物等同使用現金，若確為
    鍾仕煥合法取得，豈有只有當日可用之理？被告斯時已為有
    相當社會經驗之成年人，對此應無不知之理，況其於警詢及
    偵訊中一再供稱鍾仕煥積欠其簽帳檯費5萬餘元（83偵字第
    16511號卷第16頁、同卷第42頁反面），鍾仕煥卻大方交付
    遠超過債務金額之禮券，顯與常理不符，以上揭各情依通常
    人之客觀觀察，被告對於上開禮券為來路不明之贓物應已有
    所認識，是其前開所辯，應為卸責之詞，不足採信。至被告
    辯稱其若知贓，當不會再度前往百貨公司云云，然被告第一
    次至遠東百貨公司購物時，並未經人察覺使用遭竊之禮券，
    是其或基於僥倖之心態再度前往遠東百貨公司更換商品，亦
    未可知，尚難僅以其二度前往遠東百貨公司即認定無贓物之
    認識。本件事證已徵明確，被告之犯行堪以認定。
二、核被告所為，係犯刑法第349條第1項之收受贓物罪。爰審酌
    被告收受贓物之犯行，助長竊盜行為，造成社會治安惡化，
    人民財產受危害，犯罪後猶否認犯行，惟其犯罪手段尚稱平
    和、犯罪情節亦非重大等一切情狀，量處如主文所示之刑，
    並諭知易科罰金之折算標準。末查被告行為後，刑法第41條
    業於90年1月10日修正公布，同年月12日生效，修正後刑法
    第41條第1項前段規定「犯最重本刑為5年以下有期徒刑以下
    之刑之罪，而受6個月以下有期徒刑或拘役之宣告，因身體
    、教育、職業、家庭之關係或其他正當事由，執行顯有困難
    者，得以1元以上3元以下折算1日，易科罰金。」，與修正
    前刑法第41條第1項規定「犯最重本刑為3年以下有期徒刑以
    下之刑之罪，而受6個月以下有期徒刑或拘役之宣告，因身
    體、教育、職業、家庭之關係，執行顯有困難者，得以1元
    以上3元以下折算一日，易科罰金。」不同。比較新舊法結
    果，並無有利不利之情形（蓋收受贓物罪本即為最重本刑3
    年以下有期徒刑以下之刑之罪），故依刑法第2條第1項前段
    規定，就被告所犯刑法第349條第1項收受贓物罪部分，自應
    適用裁判時之法律即修正後刑法第41條第1項前段之規定，
    諭知被告易科罰金之折算標準，併此敘明。
據上論斷，應依刑事訴訟法第299條第1項前段，刑法第2條第1項
前段、第349條第1項、第41條第1項前段，罰金罰鍰提高標準條
例第1條前段、第2條，判決如主文。
本案經檢察官甲○○到庭執行職務。
中　　華　　民　　國　　94　　年　　12　　月　　29　　日
                       刑事第二庭  審判長法  官  蔡名曜
                                         法  官  林金灶
                                         法  官  陳姵君
上正本證明與原本無異。
如不服本判決，應於送達後十日內向本院提出上訴狀（須附繕
本），上訴於臺灣高等法院臺中分院。
                                         書記官  劉文永
中　　華　　民　　國　　94　　年　　12　　月　　29　　日
附錄論罪科刑法條
中華民國刑法第349條
收受贓物者，處三年以下有期徒刑、拘役或五百元以下罰金。
搬運、寄藏、故買贓物或為牙保者，處五年以下有期徒刑、拘役
或科或併科一千元以下罰金。
因贓物變得之財物，以贓物論。
